【裁判字號】    89,上易,1811
【裁判日期】    890614
【裁判案由】    賭博
【裁判全文】
臺灣高等法院刑事判決                          八十九年度上易字第一八一一號
    上  訴  人  臺灣板橋地方法院檢察署檢察官
    被      告  甲○○○
右上訴人因被告賭博案件，不服臺灣板橋地方法院八十九年度易字第八七○號，中華
民國八十九年三月三十一日第一審判決（起訴案號：臺灣板橋地方法院檢察署八十九
年度偵字第一六一八號）提起上訴，本院判決如左：
    主  文
上訴駁回。
    理  由
一、公訴意旨略以：被告甲○○○意圖營利，於民國（下同）八十八年十二月十六日
    ，在台北縣中和市○○路三十巷九弄十四號其所經營之「宜君便利商店」之公眾
    得出入之場所，為經營「六合彩」賭博之組頭，而聚集不特定之多數人在該處簽
    賭下注，其賭博方式由被告甲○○○設置０一至四五共四十五個號碼以供參與賭
    博之人簽選，參與賭博者每簽選一組二個號碼（俗稱二星）或一組三個號碼（俗
    稱三星），二星及三星每組均需繳賭資新台幣（下同）數十元，並以核對當期香
    港六合彩所開出之六個普獎中獎號碼，決定勝負，簽中者由被告分別給付數十倍
    至數百倍彩金，未簽中者則賭資歸被告贏得。嗣於八十八年十二月十六日晚六時
    十分許，在上址為警查獲，並扣得計算機及傳真機各一台、簽賭金二千元及簽單
    十張。因認被告係涉犯刑法第二百六十八條及第二百六十六條第一項之賭博罪嫌
    云云。
二、按犯罪事實應依證據認定之，無證據不得推定其犯罪事實，又不能証明被告犯罪
    者，應諭知無罪之判決，刑事訴訟法第一百五十四條、第三百零一條第一項分別
    定有明文。而認定不利於被告之事實，須依積極證據，苟積極證據不足為不利於
    被告事實之認定時，即應為有利於被告之認定，更不必有何有利之證據；又所謂
    積極證據足以為不利被告事實之認定，係指據為訴訟上證明之全盤證據資料，在
    客觀上已達於通常一般之人均不致於有所懷疑，而得確信被告確曾犯罪之程度，
    若未達到此一程度，而有合理懷疑之存在時，即無從為有罪之確信，最高法院三
    十年上字第八一六號、七十六年度台上字第四八九六號分別著有判例，足供參照
    。
三、本件公訴人認被告甲○○○涉犯刑法第二百六十八條意圖營利供給賭博場所及聚
    眾賭博與同法第二百六十六條第一項前段普通賭博之罪嫌，無非係以被告為警查
    獲時，有扣得計算機及傳真機各一台及二千元與簽單十張為其主要論據。訊之被
    告甲○○○則堅決否認有經營六合彩賭博之犯行，並辯稱：伊係向一名真實姓名
    不詳綽號「黑狗」之人簽賭，簽二星與三星都是八十元，簽中二星可得五千二百
    元，簽中三星可得六萬元，係「黑狗」之人來向伊收簽單，查獲之傳真機係伊經
    營雜貨店叫貨時所用，計算機亦係伊經營雜貨店所用，二千元係伊簽賭要付給黑
    狗之人，而簽單十張有些是伊下注之簽單，有些則是伊計算每次開獎號碼用來算
    名牌等語。
四、經查：被告甲○○○於警訊即供承：「----我沒有主持六合彩，而這些查扣簽賭
    單，都是我自己向別人簽賭的簽單，我是向一位綽號「黑狗」男子簽賭，因為我
    本身開設雜貨店，所以有用到計算機及傳真機----，每次都是「黑狗」主動來我
    開設雜貨店內收取我簽賭的牌支及簽賭金」，復於偵查中亦堅稱：沒有經營六合
    彩賭博，只是簽賭云云（見偵查卷，第五頁及第二四頁反面），而依警方查扣之
    簽單十張以觀，雖有記載六合彩簽賭號碼，惟並無註記他人姓名或綽號，有上開
    簽單十紙附卷可參，衡情一般經營六合彩之組頭，對每期簽賭之人為何人，其與
    簽賭號碼、支數有何等關係等重要事項，理應詳加紀錄，否則何憑計算各期中獎
    暨獎金之核發，是上開扣案證物，既無賭客名稱、簽賭支數或金額等紀載，僅為
    一般六合彩號碼之紀錄，要難認定係經營六合彩賭博之用，再參酌被告甲○○○
    為警查獲之時為八十八年十二月十六日，係星期四，為一般六合彩開獎之日，被
    告若確有經營六合彩賭博犯行，照理現場當被查獲相當數量之簽單及現金等，要
    無僅被扣得上開十紙無法辨識簽賭者之簽單及二千元之少量賭金，是被告所辯稱
    是渠向一真實姓名不詳綽號「黑狗」之人簽賭所寫云云，即非無可能。又查扣之
    簽單十張亦非傳真紙，顯乏積極證據佐證被告確曾以扣案之傳真機供經營六合彩
    賭博之用，而計算機依一般觀念亦係雜貨店記帳價算常備之物，自不得徒憑查扣
    有計算機與傳真機各一台、現金二千元及簽單十張之物品，即遽論被告有擔任組
    頭經營六合彩之賭博犯行，是被告所辯，尚非子虛，堪予採信，此外，復查無其
    他積極證據，足認被告有公訴人所指意圖營利經營六合彩，聚集不特定之人賭博
    財物，及在公眾得出入場所賭博財物之犯行，揆諸前開法條及判例意旨，本件不
    能證明被告犯罪，自應諭知其無罪之判決。
五、至被告甲○○○於警訊、歷次偵審時均供承有向綽號「黑狗」之不詳姓名、年籍
    之人簽賭，並查扣有簽單為證，所犯刑法第二百六十六條第一項前段之普通賭博
    罪嫌，惟其性質係被告以賭客身分向六合彩組頭簽賭，與本件公訴人所指被告以
    六合彩組頭身分與賭客對賭不同，顯與起訴事實非屬同一事實。又據被告八十八
    年十二月十六日，在台北縣中和市○○路三十巷九弄十四號其所經營「宜君便利
    商店」之公眾得出入場所賭博之犯行，為警當場查獲，並查扣簽單十紙及簽賭金
    二千元，而仍未交付其組頭「黑狗」等情節觀之，足認被告是時尚未簽賭下注，
    即被查獲，惟刑法第二百六十六條之賭博罪復不處罰未遂及預備賭博之行為，自
    亦不得以上開罪責相繩，故被告縱有於八十八年十二月十六日「以前」與六合彩
    組頭「黑狗」對賭之情事，亦非公訴人起訴事實所述之範圍。綜上，其未經檢察
    官起訴，法院自無從審理，應由檢察官另行偵辦，併此敘明。
六、原審因認被告犯罪不能證明，而為無罪之諭知，於法並無未合，檢察官上訴意旨
    仍執陳詞或指稱被告對向其所稱組頭「黑狗」簽賭情形有供述矛盾之瑕疵，又無
    法指明有關「黑狗」之年籍資料、聯絡方式等任何資料，更與常情有違，顯不足
    採，而指摘原判決不當。惟查，公訴人據以認定被告有罪之上開扣案物品，尚不
    足作為被告經營六合彩賭博之積極證據，已如前述，在法院無法得被告有罪之確
    信時，自應為被告無罪之諭知，至被告於警訊、歷次偵審雖均未能提供其簽賭六
    合彩組頭「黑狗」姓名、年籍及聯絡方式等，其係因簽賭六合彩者昧於人情，或
    為免牽連他人而不願具體供述，雖有可議之處，尚難即據為不利於被告之認定。
    綜上，檢察官之上訴為無理由，應予駁回。
據上論斷，應依刑事訴訟法第三百六十八條，判決如主文。
本案經檢察官覃正祥到庭執行職務
中    華    民    國    八十九    年       六       月       十四       日
                              臺灣高等法院刑事第二庭
                                  審判長法  官  戴  章  甫
                                        法  官  林  銓  正
                                        法  官  黃  金  富
右正本證明與原本無異。
不得上訴。
                                        書記官  鄭  靜  如
中    華    民    國    八十九    年       六      月       十五       日


司法院資訊處製作；財團法人民間司法改革基金會備份。
